【裁判字號】    98,監宣,17
【裁判日期】    990531
【裁判案由】    監護宣告
【裁判全文】
臺灣桃園地方法院民事裁定              98年度監宣字第17號
聲  請  人  丙○○
相  對  人  甲○○
上列聲請人對於相對人聲請監護宣告事件，本院裁定如下：
    主  文
宣告甲○○（男，民國○○年○ 月○ 日生，身分證統一編號：Ｚ000
000000號）為受監護宣告人。
選定丙○○（女，居留證許可證號：0000000000號）為受監護宣
告人甲○○之監護人。
指定乙○○（男，行政院國軍退除役官兵輔導委員會桃園榮民服
務處處長）為會同開具財產清冊之人。
聲請程序費用由受監護宣告人甲○○負擔。
    理  由
一、按對於因精神障礙或其他心智缺陷，致不能為意思表示或受
    意思表示，或不能辨識其意思表示之效果者，法院得因本人
    、配偶、四親等內之親屬、最近一年有同居事實之其他親屬
    、檢察官、主管機關或社會福利機構之聲請，為監護之宣告
    。受監護宣告之人應置監護人；法院為監護之宣告時，應依
    職權就配偶、四親等內之親屬、最近一年有同居事實之其他
    親屬、主管機關、社會福利機構或其他適當之人選定一人或
    數人為監護人，並同時指定會同開具財產清冊之人。法院為
    前項選定及指定前，得命主管機關或社會福利機構進行訪視
    ，提出調查報告及建議。監護之聲請人或利害關係人亦得提
    出相關資料或證據，供法院斟酌。法院選定監護人時，應依
    受監護宣告之人之最佳利益，優先考量受監護宣告之人之意
    見，審酌一切情狀，並注意下列事項：（一）受監護宣告之
    人之身心狀態與生活及財產狀況。（二）受監護宣告之人與
    其配偶、子女或其他共同生活之人間之情感狀況。（三）監
    護人之職業、經歷、意見及其與受監護宣告之人之利害關係
    。（四）法人為監護人時，其事業之種類與內容，法人及其
    代表人與受監護宣告之人之利害關係，民法第14條第1 項、
    第1110條、第1111條、第1111條之1 分別定有明文。又「法
    院應於鑑定人前訊問應受監護宣告之人。但有礙難訊問之情
    形或恐有害其健康者，不在此限。」、「監護之宣告，非就
    應受監護宣告之人之精神或心智狀況訊問鑑定人後，不得為
    之。」，民事訴訟法第602 條第1 項、第603 條亦分別定有
    明文。
二、本件聲請意旨略以：聲請人係相對人甲○○之配偶，相對人
    自民國97年11月28日起因中風，雖送醫診治但不見起色，近
    日甚且已因精神障礙或其他心智缺陷，致不能為意思表示或
    受意思表示或不能辨識其意思表示之效果，為此依民法第14
    條第1 項、民事訴訟法第597 條第1 項規定，聲請鈞院准予
    對相對人為監護宣告，並依民法第1111條規定指定聲請人為
    相對人之監護人，暨指定關係人時恒聲為會同開具財產清冊
    之人等語。
三、經查，聲請人主張之事實業經其提出戶籍謄本2 件、中華民
    國身心障礙手冊等件為證，核屬相符。且經本院依職權囑託
    臺灣板橋地方法院（下稱板橋地院）前往台北縣新仁醫院勘
    驗相對人之心神狀況，並於鑑定人醫師馮德誠前訊問相對人
    甲○○，相對人甲○○對於呼叫其姓名及問話均無反應，相
    對人臥床、有氣切、呼吸器、鼻胃管等乙節，有板橋地院99
    年4 月21日之訊問筆錄在卷可稽。參以板橋中興醫院鑑定醫
    師馮德誠就相對人進行精神鑑定之結果亦認為：受鑑定人閉
    眼臥床，不會說話，四肢癱瘓、有鼻胃管、氣切、呼吸器。
    精神狀態之溝通性、記憶力、定向力、計算能力、理解、判
    斷力等均無法測試。日常生活起居均需他人照顧。無經濟活
    動能力等語綜告資料研判，受鑑定人目前精神狀態已達因精
    神障礙致完全不能為意思表示或受意思表示或不能識其意思
    表示之程度等語，復有板橋中興醫院精神鑑定報告書1 份存
    卷足憑。是依上揭鑑定結果，甲○○因罹患上揭疾病，致已
    達不能為意思表示或受意思表示，或不能辨識其意思表示之
    效果之程度，應可認定。本院爰依法宣告甲○○為受監護宣
    告之人。
四、次查，本件經本院依職權囑託桃園縣政府對聲請人進行訪視
    結果略以：聲請人為大陸籍外籍配偶，目前尚未完成歸化流
    程。具聲請人表示，其目前多暫住於教會的朋友家中，定期
    到新仁醫院探視相對人。在婚姻狀況部分，聲請人表示其曾
    有二段婚姻，第一段婚姻已離婚並育一子，其子目前在大陸
    就學中；第二段婚姻未生育任何子女。聲請人表示，目前須
    定期至醫院探視相對人，故暫時無打算工作。聲請人表示目
    前生活來源多仰賴相對人之退休俸維生。聲請人表示，相對
    人目前狀況須仰賴他人照顧，已無意識，故願意主動擔任監
    護人，且相對人因年邁無其他親屬聯繫。聲請人表示，因相
    對人目前狀況須仰賴他人照顧，已無意識，故願意擔任監護
    人等語，有桃園縣政府98年12月31日府社助字第0980056233
    1 號函暨監護宣告訪視報告1 份附卷可參。本院審酌聲請人
    為受監護宣告之人甲○○之配偶，有戶籍謄本為證，可認聲
    請人為實際照顧受監護宣告人之人，且為受監護宣告人之配
    偶，由其擔任受監護宣告人之監護人，自應較有利於受監護
    宣告人甲○○之最佳利益，是本院認由聲請人擔任監護人，
    應無不當之處，本院爰依上揭法條規定，選定聲請人擔任甲
    ○○之監護人。又經本院選定之監護人即聲請人，自應依民
    法第1112條規定，負責護養療治受監護宣告人甲○○之身體
    及妥善為財產管理之職務，一併敘明。另就指定會同開具財
    產清冊之人部分，聲請人陳明相對人之朋友時恆聲同意擔任
    ，但經本院函請桃園縣政府社會處進行訪視，因其居住台北
    ，且聲請人提供之電話錯誤，無法進行訪視。本院審酌相對
    人為退伍列管之退除役官兵，經詢問行政院退除役官兵輔導
    委員會桃園縣榮民服務處，其同意擔任會同開具財產清冊之
    人，此有該處99年5 月4 日函覆在卷可稽，本院爰依上揭法
    條規定，指定乙○○（行政院國軍退除役官兵輔導委員會桃
    園縣榮民服務處處長）擔任會同開具財產清冊之人。又依民
    法第1113條準用同法第1099條之規定，於監護開始時，監護
    人對於受監護宣告人甲○○之財產，應會同乙○○，於2 個
    月內開具財產清冊並陳報法院，併此敘明。
五、依民事訴訟法第608 條第1 項，裁定如主文。
中    華    民    國    99    年    5     月    31    日
                  家事法庭法  官  張益銘
以上正本係照原本作成。
如對本裁定抗告須於裁定送達後10日內向本院提出抗告狀，並應
繳納抗告費新台幣1,000 元。
中    華    民    國    99    年    5     月    31    日
                          書記官  許白梅

司法院資訊處製作；財團法人民間司法改革基金會備份。
